【裁判字號】    97,裁,775
【裁判日期】    970124
【裁判案由】    土地徵收補償
【裁判全文】
最  高  行  政  法  院  裁  定
                                     97年度裁字第00775號
上  訴  人  甲○○○
訴訟代理人  乙○○
被 上訴 人  交通部公路總局
代  表  人  陳晉源
上列當事人間土地徵收補償事件，上訴人對於中華民國96年9月7
日臺北高等行政法院95年度訴字第3498號判決，提起上訴，本院
裁定如下：
    主  文
上訴駁回。
上訴審訴訟費用由上訴人負擔。
    理  由
一、按對於高等行政法院判決之上訴，非以其違背法令為理由，
    不得為之，行政訴訟法第242條定有明文。依同法第243條第
    1項規定，判決不適用法規或適用不當者，為違背法令；而
    判決有同條第2項所列各款情形之一者，為當然違背法令。
    是當事人對於高等行政法院判決上訴，如依行政訴訟法第24
    3條第1項規定，以高等行政法院判決有不適用法規或適用不
    當為理由時，其上訴狀或理由書應有具體之指摘，並揭示該
    法規之條項或其內容；若係成文法以外之法則，應揭示該法
    則之旨趣；倘為司法院解釋或本院之判例，則應揭示該判解
    之字號或其內容。如以行政訴訟法第243條第2項所列各款情
    形為理由時，其上訴狀或理由書，應揭示合於該條項各款之
    事實。上訴狀或理由書如未依此項方法表明，或其所表明者
    與上開法條規定不合時，即難認為已對高等行政法院判決之
    違背法令有具體之指摘，其上訴自難認為合法。本件上訴人
    對於高等行政法院判決上訴，係以：本件徵收土地核准機關
    為臺灣省政府，非原判決所稱內政部，又被上訴人為本件之
    需用地機關，其應擬妥徵收計畫，經費轉由補償機關桃園縣
    政府發放，原判決認應以桃園縣政府為被告，不合程序，本
    件被上訴人為主辦機關，以之為本件當事人自屬當然，且為
    土地徵收條例第19條所明定，原審未詳予審究，顯有違法等
    語，為其理由。惟查本件原審判決業已敘明：依土地徵收條
    例第19條規定「徵收土地或土地改良物應發給之補償費，由
    需用土地人負擔，並繳交該直轄市或縣（市）主管機關轉發
    之。」，可知「補償機關」為被徵收土地行政區劃上所屬之
    直轄市、縣市政府機關，人民請求發給徵收補償費，自應向
    補償機關為之，若向需用地人請求發給徵收補償費，為被告
    不適格。從而本件補償機關係桃園縣政府，被上訴人僅係需
    用地人，上訴人請求給付補償費，自應以桃園縣政府為被告
    ，然上訴人竟以需用地人之交通部公路總局為被告，顯為被
    告不適格。因認本件上訴人起訴屬被告不適格，而以判決駁
    回等情甚詳。上訴意旨主張被上訴人為主辦機關，以之為被
    告，並無當事人不適格等語，顯有誤會。上訴意旨仍執其於
    原審主張事實並經原判決詳為論駁之事，再事爭執，並就原
    審所論斷，泛言違法，而未具體表明合於不適用法規、適用
    法規不當、或行政訴訟法第243條第2項所列各款之情形，難
    認對該判決之如何違背法令已有具體之指摘。依首揭說明，
    應認其上訴為不合法。至本件徵收之核准機關，依行為時土
    地法第223條規定為台灣省政府，而原判決固依裁判時之土
    地徵收條條例第2條規定載為內政部，惟此記載正確與否，
    並不影響本件補償機關之認定及判決結果，上訴意旨就此為
    爭執，本院認無再予審酌必要，附此敘明。
二、據上論結，本件上訴為不合法，依行政訴訟法第249條第1項
    前段、第104條、民事訴訟法第95條、第78條，裁定如主文
    。
中    華    民    國    97    年    1     月    24    日
                    最高行政法院第一庭
                        審判長法官  鄭  淑  貞
                              法官  楊  惠  欽
                              法官  吳  明  鴻
                              法官  鄭  小  康
                              法官  帥  嘉  寶
以  上  正  本  證  明  與  原  本  無  異
中    華    民    國    97    年    1     月    24    日
                              書記官  郭  育  玎


司法院資訊處製作；財團法人民間司法改革基金會備份。
